【裁判字號】    95,訴,1519
【裁判日期】    950609
【裁判案由】    恐嚇
【裁判全文】
臺灣高雄地方法院刑事判決              95年度訴字第1519號
公  訴  人  臺灣高雄地方法院檢察署檢察官
被      告  乙○○
上列被告因違反恐嚇案件，經檢察官提起公訴（95年度偵字第98
17號、8206號）及移送併案審理（95年度偵字第5115號），經被
告為有罪之陳述後，本院合議庭裁定由受命法官獨任進行簡式審
判程序，判決如下：
    主  文
乙○○共同連續意圖為自己不法之所有，以恐嚇使人將本人之物
交付，累犯，處有期徒刑壹年貳月。
    事  實
一、乙○○曾因公共危險案件，經本院以91年度訴字第2707號判
    處有期徒刑3 月，緩刑3 年確定，嗣經本院裁定撤銷緩刑，
    應執行有期徒刑3 月確定。又因違反毒品危害防制條例案件
    ，經本院以92年度簡字第3642號分別判處有6 月、3 月，合
    併定執行刑有期徒刑8 月確定。又前開因毒品案件所宣告有
    期徒刑6 月、3 月部分，再與其另涉之公共危險案件，經本
    院以93年度簡字第787 號判處有期徒刑6 月確定部分，合併
    定應執行刑有期徒刑1 年1 月確定（本院93年度聲字第1949
    號裁定），而與上揭因公共危險案件經判處有期徒刑3 月部
    分接續執行，嗣於94年6 月28日縮短刑期執行完畢。
二、詎乙○○仍不悔改，竟基於意圖為自己不法所有之概括犯意
    ，而為下列犯行：
(一)於94年12月26日11時許，騎乘謝孟姍所有，車牌號碼TZS-08
    6 號輕型機車，至高雄縣鳥松鄉○○路與大埤路交岔路口，
    見丙○○騎乘車牌號碼XUE-073 號重型機車後載陳忠揚經過
    ，遂將該機車攔下，指稱丙○○毆打其友人，要求丙○○隨
    同其前往供其友人指認，丙○○遂騎乘上開重型機車，後載
    陳忠揚及乙○○前往高雄縣鳥松鄉○○村○○路上某屋前，
    乙○○要求丙○○與陳忠揚入內供其友人指認，2 人不從，
    乙○○復要求丙○○一起至高雄縣鳥松鄉本館橫巷19號威王
    宮供其友人指認，丙○○再以上開重型機車搭載乙○○前往
    上開威王宮。嗣丙○○與乙○○進入上開威王宮大廳時，乙○○向丙○○佯稱要先行入內放置手槍，為防免丙○○脫逃
    ，要求丙○○將上開重型機車之鑰匙交付予其保管，丙○○
    依其指示交付後，乙○○進而要求丙○○交付脖子上所戴金
    項鍊（重約2 兩）以保證不會脫逃，丙○○不從，乙○○竟
    向丙○○恫稱：這是伊的地盤，如果丙○○不從，伊就要找
    朋友過來，伊有槍枝等語，致使丙○○心生畏懼，不得不交
    付上開金項鍊予乙○○。嗣乙○○取得上開金項鍊後，便返
    身入內，旋即騎乘該車牌號碼XUE-073 號重型機車離開威王
    宮，待騎至中正路與大埤路交岔路口後，隨即換騎車牌號碼
    TZ S-08 6 號輕型機車逃逸無蹤。嗣丙○○報警後，經警循
    線查獲。
(二)乙○○與甲○○（另行審結）於95年3 月11日，甫因違反毒
    品危害防制條例案件，經警員以現行犯逮捕後解送臺灣高雄
    地方法院檢察署，經值日內勤檢察官於翌日（即95年3 月12
    日）諭知交保後釋放，詎乙○○與甲○○猶不知悔改，竟於
    該日15時20分左右，在高雄市○○區○○里○○路2 號前，
    見丁○○與女友（下稱：丁○○等2 人）在愛河邊漫步，由
    五福橋欲往燦坤實業股份有限公司（下稱燦坤3C）愛河店方
    向行進，乙○○竟承前恐嚇取財之概括犯意，而與甲○○共
    同基於恐嚇取財及妨害他人行使權利之犯意聯絡，推由乙○○上前叫住丁○○等2 人，乙○○先要求丁○○之女友進入
    燦坤3C愛河店，並向丁○○推說：渠為竹聯幫分子，因渠等
    在附近被搶金項鍊，渠老大已經找到搶嫌，不久就會前來確
    認渠頸上之金項鍊是否即為遭搶之金項鍊等語，要求丁○○
    將該條金項鍊（價值約新台幣《下同》1 萬餘元）取下交給
    乙○○，並向丁○○恫稱：「渠老大要帶一群人過來，如果
    不將金項鍊給他，就要殺他」等語，致使丁○○心生畏懼，
    丁○○遂不得不將該金項鍊交給乙○○。甲○○旋於乙○○
    恐嚇丁○○時上前，待丁○○將該條金項鍊交給乙○○時，
    乙○○即推說要將該條項鍊交給渠老大而先行逃離，逃離前
    並指示甲○○看住丁○○，甲○○旋即命令丁○○不准動，
    如果逃跑就要讓其「好看」，而以言詞脅迫方式妨害丁○○
    之自由離去之權利。嗣丁○○趁甲○○不注意之際，委託「
    燦坤3C」愛河店之店員報警，警員當場以現行犯逮捕甲○○
    ，循線查獲。
三、案經丁○○訴由高雄市政府警察局新興分局報告臺灣高雄地
    方法院檢察署檢察官偵查起訴及聲請移送併辦。
    理由
壹、程序部分：
    本件被告乙○○所犯為死刑、無期徒刑或最輕本刑為3 年以
    上有期徒刑以外之罪，其於準備程序中就被訴事實為有罪之
    陳述，經法官告知簡式審判程序之旨，並聽取公訴人及被告
    之意見後，依刑事訴訟法第273 條之1 第1 項規定，裁定由
    受命法官獨任進行簡式審判程序，合先敘明。
貳、實體部分：
一、認定犯罪事實所憑之證據：
    上揭事實，已據被告乙○○於本院審理中坦承不諱，核與證
    人即告訴人丁○○於警詢及偵查中、證人即告訴人丙○○於
    警詢中證述被害之情節，及證人陳忠揚、洪聖賢、謝孟姍於
    警詢中之證述，均大致相符。足見被告乙○○於本院中之自
    白，核與事實相符，本案事證明確，被告犯行堪予認定。
二、論罪科刑：
(一)核被告乙○○前開恐嚇他人取得金項鍊之行為，係犯刑法第
    346 條第1 項之恐嚇取財罪，又被告乙○○與甲○○共同以
    脅迫方式妨害被害人丁○○自由離去之行為，係犯刑法第30
    4 條第1 項之強制罪。
(二)被告乙○○與甲○○就上揭犯罪事實欄二 (二)所 示之恐嚇
    取財及強制犯行，有犯意聯絡及行為分擔，皆為共同正犯。
(三)被告乙○○先後恐嚇被害人丁○○、丙○○，使其2 人分別
    交付金項鍊之行為，時間緊接、手法相同，觸犯構成要件相
    同之罪，為連續犯，應依刑法第56條之規定，論以一罪，並
    加重其刑。
(四)被告乙○○所犯上開連續恐嚇取財罪及強制罪2 罪間，有方
    法目的之牽連關係，應從一重之恐嚇取財罪連續犯處斷。
(五)又被告乙○○有如犯罪事實欄一所示之前科，此有臺灣高等
    法院被告前案紀錄表1 份在卷可佐，被告前受有期徒刑之執
    行完畢後，5 年內再犯本件有期徒刑以上之罪，為累犯，應
    依刑法第47條規定加重其刑，並依法遞加重之。
(六)又移送併案部分（95年度偵字第5115號，即犯罪事實欄二、
    (一)所示之犯行），雖未據起訴，惟因與起訴之犯罪事實欄
    二、 (二)所 示之犯行，具有連續犯之裁判上一罪關係，依
    審判不可分之原則，本院自當併予審理，附此敘明。
(七)另檢察官起訴書雖認被告乙○○與甲○○，以言詞脅迫之方
    式妨害丁○○自由離去之行為，係另行起意犯刑法第302 條
    第1 項之剝奪行動自由罪，然依起訴書犯罪事實欄所載，被
    告乙○○與甲○○並未以私行拘禁或其他非法方法剝奪黃志
    明之行動自由，顯與刑法第302 條第1 項之構成要件不符，
    且被告乙○○與甲○○2 人共同妨害黃志明自由離去，顯係
    為確保順利取得丁○○之金項鍊所致，自與被告乙○○與甲○○2 人共同恐嚇取財犯行（丁○○部分），有方法目的關
    係而為牽連犯，檢察官此部分尚有誤會，然此部分業經公訴
    檢察官當庭變更起訴法條為刑法第304 條之強制罪，且認與
    被告乙○○與甲○○2 人共同所犯之恐嚇取財罪，係牽連犯
    關係（見本院卷第61頁），依檢察一體原則，爰不另行變更
    起訴法條，附此敘明。
(八)爰審酌被告正值青年，不思以正當方式賺取金錢，竟貪圖不
    法利益，藉詞恐嚇被害人交付財物，危害社會治安非微，行
    為實有不當，惟考量其犯後終知坦承犯行，態度尚可，及其
    犯罪之動機、目的、手段等一切情狀，認檢察官於起訴書中
    請求對被告乙○○宣告有期徒刑3 年，尚屬過重，爰酌情量
    處如主文所示之刑，以資懲儆。
據上論斷，應依刑事訴訟法第273 條之1 第1 項、第284 條之1
、第299 條第1 項前段，刑法第28條、第56條、第346 條第1 項
、第304 條第1 項、第55條、第47條，罰金罰鍰提高標準條例第
1條 前段，判決如主文。
本案經檢察官靳隆坤到庭執行職務
中    華    民    國    95    年    6     月    9     日
                  刑事第八庭    法  官  李育信
以上正本證明與原本無異。
如不服本判決，應於收受送達後10日內向本院提出上訴書狀（應
附繕本）。
中    華    民    國    95    年    6     月    9     日
                                書記官  廖佳玲
附錄本案論罪科刑法條：
中華民國刑法第346條第1項
意圖為自己或第三人不法之所有，以恐嚇使人將本人或第三人之
物交付者，處6 月以上5 年以下有期徒刑，得併科1 千元以下罰
金。
中華民國刑法第304 條第1項
以強暴、脅迫使人行無義務之事或妨害人行使權利者，處3 年以
下有期徒刑、拘役或3 百元以下罰金。


司法院資訊處製作；財團法人民間司法改革基金會備份。
